【裁判字號】    99,簡上,72
【裁判日期】    990706
【裁判案由】    返還消費借貸款
【裁判全文】
臺灣板橋地方法院民事判決              99年度簡上字第72號
上  訴  人  乙○○
被  上訴人  甲○○
上列當事人間請求返還消費借貸款事件，上訴人對於中華民國99
年1 月20日本院三重簡易庭98年度重簡字第2047號第一審簡易判
決提起上訴，經本院管轄簡易訴訟第二審程序之合議庭於民國99
年6 月22日言詞辯論終結，判決如下：
    主      文
上訴駁回。
原判決主文第一項上訴人應給付被上訴人之金額應減縮更正為新
臺幣貳拾肆萬玖仟伍佰肆拾柒元，及自民國九十八年十一月二十
二日起至清償日止，按週年利率百分之五計算之利息。
第二審訴訟費用由上訴人負擔。
    事實及理由
一、程序方面：
    按簡易訴訟第二審程序之訴之變更或追加，非經他造同意，
    不得為之；但擴張或減縮應受判決事項之聲明者，不在此限
    ，民事訴訟法第446條第1項、第436條之1第3 項定有明文。
    被上訴人於原審原聲明求為判決上訴人應給付新臺幣（下同
    ）261,117 元，及自起訴狀繕本送達之翌日起至清償日止按
    週年利率5%計算之利息，嗣於本件民國99年6 月22日言詞辯
    論期日就其所請求本金部分減縮為249,547 元，核屬減縮應
    受判決事項之聲明，應予准許，合先敘明。
二、被上訴人起訴主張：上訴人明知無收入來源亦無支付能力，
    於97年5月1日以電話向被上訴人佯稱需以名下車號0207-RJ
    號自用小客車（下稱汽車）向銀行申請貸款以還債，惟因信
    用不佳無法核貸，欲將汽車過戶登記予被上訴人名下後，再
    以被上訴人名義申辦貸款，惟取得貸款後仍借用汽車，保證
    會按期繳交車貸等語，致被上訴人先於97年5月1日完成汽車
    之過戶手續，再於97年5月9日將以被上訴人名義申辦汽車貸
    款（下稱車貸）27萬元交予上訴人。嗣上訴人復自97年5 月
    9 日起至97年6月5日止，以缺錢修車、繳納車貸、汽車牌照
    稅、積欠債款等理由，分別向被上訴人借款62,280元、28,2
    20元（此為98年度汽車牌照稅款，上訴人並簽發如附表編號
    １所示之本票為擔保）、61,549元（此為97年6月至98年1月
    車貸分期付款，上訴人並簽發如附表編號２所示本票為擔保
    ；編號１、２本票下合稱相關本票）、20,778元（此為98年
    2至4月車貸分期付款）及13萬元（此為剩餘車貸完全清償金
    額，計算方式：最後車貸尾款216,328 元，扣除被上訴人出
    售汽車所得8萬元，另尾數6,328元被上訴人不予請求，因而
    為13萬元），合計302,827元，扣除上訴人陸續清償之41,71
    0元後，上訴人尚積欠被上訴人261,117元，屢經催討均未獲
    置理，為此請求上訴人返還借款，並聲明：上訴人應給付被
    上訴人261,117 元，及自起訴狀繕本送達之翌日起至清償日
    止，按週年利率5%計算之利息。上訴人則未於原審辯論期日
    到場，僅於調解期日以：其只願負擔其中15萬元等情為辯，
    並聲明：原告之訴駁回。
三、原判決被上訴人全部勝訴，命上訴人應給付被上訴人261,11
    7 元，及自98年11月12日起至清償日止，按週年利率5%計算
    之利息。上訴人不服，並以：其返還金額已達51,000元，較
    被上訴人主張尚多出9,290 元；次以被上訴人曾以本件糾紛
    對其提出侵占等罪嫌之告訴，經臺灣臺北地方法院檢察署檢
    察官以該署97年度偵字第19477 號案件（下稱相關刑案偵查
    ）提起公訴，於臺灣臺北地方法院97年度訴字第2198號侵占
    等案件（下稱相關刑案）審理中之98年2月6日，兩造已就本
    件所有爭執以6萬元達成和解，此部分被上訴人僅得請求6萬
    元，且和解成立後之車貸自不應由其負擔，另被上訴人係以
    提起相關刑案為手段，強迫其交付汽車，是上開和解之範圍
    即包括本件所有糾紛等情為辯，因此就原判決全部提起上訴
    ，並聲明：原判決廢棄，並駁回被上訴人原審簡易之訴。被
    上訴人則就上訴人還款金額確係51,000元，且兩造和解之範
    圍僅及於借款62,280元部分，此部分借款被上訴人同意以6
    萬元請求，因而於本件減縮起訴聲明為上訴人應給付被上訴
    人249,547 元，及自98年11月12日起至清償日止，按週年利
    率5%計算之利息；至於上訴部分則聲明：駁回上訴。
四、被上訴人主張之情事，業據其提出和解書、本票、汽車各項
    異動登記書、過戶申請登記書、動產抵押契約書、匯款申請
    書、中古汽車委賣合約書、繳款收據及清償證明書等件為證
    ，上訴人就上開證物形式上之真正，及被上訴人已完全清償
    汽車貸款之事實不為爭執，惟否認被上訴人之請求，並以前
    揭情詞置辯。是兩造和解之範圍究係為何，且上訴人將汽車
    返還被上訴人，是否免除其對被上訴人代墊車貸之債務，厥
    為本件重要之爭執。
五、兩造曾於98年2月6日達成和解，惟就和解之範圍，兩造於本
    件爭執甚烈，惟核兩造簽訂之和解書（調解卷第4 頁），其
    上僅有上訴人願於98年2月6日起，分6 期於每月11日各賠付
    被上訴人1萬元，合計6萬元等記載，惟以兩造金錢往來情形
    相當頻繁，則在上開和解書未特別註記係就何筆借款之情況
    下，自無從僅以和解書即得認定已就兩造所有之債權債務達
    成和解。次以，被上訴人另提出相關本票（調解卷第5 頁）
    ，且為上訴人所不爭執，而依相關本票之記載，上訴人尚應
    於98年2月6日、98年5月5日給付61,594元、28,220元，合計
    89,814元，已超過和解金額甚多，如依上訴人抗辯兩造和解
    之範圍係包括兩造所有之債務，惟為何其尚簽發面額高於和
    解金額之相關本票，而須於和解後負清償之責。再者，兩造
    債權債務中，最大部分應係車貸，而兩造於和解成立當日之
    相關刑案98年2月6日期日，均未陳述上訴人已將汽車交付被
    上訴人（相關刑案卷第27至31頁），直至相關刑案98年4 月
    23日期日時，兩造始表明上訴人已交付汽車予被上訴人（相
    關刑案卷第52頁反面），若如上訴人所辯和解金額6 萬元即
    已解決兩造間所有債權債務金額，為何在和解後仍需返還汽
    車，且如返還汽車亦為和解條件之一，則為何不寫明於和解
    書內，且由此亦知其所辯以6 萬元和解金額解決兩造一切糾
    紛洵無可採，是綜上所述，上訴人辯稱兩造業已以和解金額
    6 萬元解決所有債務糾葛，自無可採，被上訴人主張和解僅
    係就其中62,280元之借款而達成，自堪可採信。
六、上訴人另以：縱認兩造和解之範圍並非及於兩造全部債權債
    務關係，惟被上訴人以提起相關刑案之方式強迫上訴人返還
    汽車，其既已因此將汽車交付被上訴人，則關於車貸債務部
    分亦應返還汽車而全數抵免，而不應再由其負擔等情為辯，
    惟亦為被上訴人所否認。經查，上訴人於本件陳稱：貸款時
    ，其曾對被上訴人表示如其繳不起貸款，就會將汽車返還被
    上訴人，被上訴人可以使用或出售他人，出售條件其並無限
    制，而汽車至少尚有17、8萬元之價格，被上訴人僅賣8萬元
    ，其並未表示不足返還車貸部分由其負責諸語（本院卷第45
    頁正、反面），惟查，上訴人於相關刑案偵查、審理時均曾
    表示：其先前一直要將汽車返還被上訴人，但被上訴人不同
    意，表示只要上訴人還錢，不要汽車等語，被上訴人於相關
    刑案偵查、審理中亦為相同表示（相關刑案偵查卷第32至33
    頁、相關刑案卷第18頁反面），足認被上訴人自汽車過戶迄
    至相關刑案審理時，只希望上訴人能早日自行清償車貸，並
    無取得汽車之主觀意欲，是上訴人抗辯被上訴人以提起相關
    刑案之方式強迫其返還汽車，已與事實與證據未符。更有甚
    者，上訴人更於相關刑案偵查中陳稱：其曾向被上訴人表示
    如其無法清償貸款時，會將汽車返還被上訴人，或看要如何
    處理，把車貸還掉，如不足清償，其會就不足的部分對被上
    訴人清償等語明確（相關刑案偵查卷第33至34頁），足見並
    無上訴人所辯以返還汽車為條件，以免除對被上訴人代償車
    貸之情事發生，是上訴人此部分所辯，亦難為其有利之證明
    。
七、上訴人上開兩造和解之範圍係及於全部債權債務、返還汽車
    則免除其返還被上訴人代墊車貸責任之抗辯均無可採，已如
    前所述，是被上訴人請求上訴人返還6 萬元（被上訴人於原
    審請求62,280元，惟於上訴後減縮2,280 元之請求）、98年
    度汽車牌照稅款28,220元、97年6月至98年1月車貸分期付款
    61,549元、98年2至4月車貸分期付款20,778元及剩餘車貸完
    全清償金額13萬元（計算方式：最後車貸尾款216,328 元，
    扣除被上訴人出售汽車所得8萬元，另尾數6,328元被上訴人
    不予請求，因而為13萬元），並扣除上訴人陸續清償之51,0
    00元（被上訴人於原審主張41,710元，於上訴經確認後改主
    張為51,000元，並減縮其間差額9,290 元），為此請求上訴
    人應給付被上訴人249,547 元，業已提出相關單據為據，而
    上開單據之真正為上訴人所不爭執，自應予以准許。
八、綜上所述，本件被上訴人經減縮後之主張堪可採信，上訴人
    之抗辯則無可採。從而，被上訴人提起本件訴訟，請求上訴
    人應給付被上訴人249,547 元，及自起訴狀繕本送達之翌日
    即98年11月22日起至清償日止，按週年利率5%計算之利息，
    為有理由，應予准許。又本件係就民事訴訟法第427條第1項
    至第4 項訴訟適用簡易程序所為上訴人敗訴之判決，應依職
    權宣告假執行，民事訴訟法第389 條第1項第3款定有明文。
    是則原審判命上訴人如數給付，並依職權宣告假執行，於法
    並無違誤。上訴意旨指摘原判決不當，求予廢棄改判，為無
    理由，應予駁回其上訴。
九、據上論結，本件上訴為無理由，依民事訴訟法第436條之1第
    3項、第449條第1項、第78條，判決如主文。
中    華    民    國    99    年    7     月    6     日
                  民事第二庭    審判長法  官  陳麗玲
                                      法  官  連士綱
                                      法  官  鍾啟煌
以上正本證明與原本無異
本判決不得上訴
中    華    民    國    99    年    7     月    6     日
                                      書記官  張國仁
┌─────────────────────────────────────────┐
│附表                                                                              │
├──┬───┬───┬──────┬─────┬─────────┬────┬──┤
│編號│發票人│受款人│發  票  日  │付  款  日│票面金額（新臺幣）│票號    │備考│
├──┼───┼───┼──────┼─────┼─────────┼────┼──┤
│１  │乙○○│甲○○│93年5月5日  │未載      │28,220元          │0000000 │    │
├──┼───┼───┼──────┼─────┼─────────┼────┼──┤
│２  │乙○○│甲○○│93年2月6日  │未載      │61,549元          │0000000 │    │
└──┴───┴───┴──────┴─────┴─────────┴────┴──┘

司法院資訊處製作；財團法人民間司法改革基金會備份。
